臺灣高等法院高雄分院刑事判決
111年度原上訴字第27號
上  訴  人  
即  被  告  羅偉恩


選任辯護人  林怡君律師(法扶律師)
上  訴  人  
即  被  告  陳曜琦


指定辯護人  義務辯護人陳婉瑜律師
上  訴  人  
即  被  告  蔡旗偉


指定辯護人  本院公設辯護人  陳信凱  
上列上訴人因毒品危害防制條例案件，不服臺灣屏東地方法院11
0年度原訴字第43號，中華民國111年5月6日第一審判決（起訴案
號：臺灣屏東地方檢察署110年度偵字第9087號、110年度偵字第
8750號），提起上訴，本院判決如下：
    主  文
上訴駁回。
    事  實
一、丙○○、乙○○係姨表兄弟，在高雄市○○區○○街000巷0號（菁英
    會館）5樓A502號房租屋同居，其2人共同意圖營利，基於販
    賣第三級毒品之犯意聯絡，由丙○○於民國110年9月1日，使
    用手機登入社交通訊軟體「抖音」(帳號:@qq300574，暱稱:
    高雄打🔥少年24h🈺️)，在他人影片下方留言「全速24🈺️私
    台夯到不行，大摩糖果火速趕快🔥打火少年」等語，散布銷
    售毒品之廣告。適為警方發現上開廣告，乃佯裝為買家與丙○○私訊，雙方互加微信好友。丙○○以手機登入社交通訊軟體
    微信（暱稱:打火少年🔥），與買家洽談毒品交易，雙方約
    定以每包新臺幣（下同）400元價格，交易含有第三級毒品4
    -甲基甲基卡西酮成分，黑底鹿頭圖案，Dalmore字樣之毒品
    咖啡包（下稱大摩咖啡包）30包。 
二、甲○○於110年9月5日13時20分許，進入丙○○上址菁英會館租
    屋處，同日13時35分離開；於同日15時36分再度進入上址，
    與丙○○共同施用大摩咖啡包及愷他命。丙○○於同日16時37分
    以LINE聯繫詹誌明，催促詹誌明駕車搭載其出門交易毒品，
    且為免遭黑吃黑或警方查緝，提醒詹誌明攜帶刀械防身，詹
    誌明(已據原審判刑確定)基於意圖營利共同販賣第三級毒品
    之犯意聯絡而應允之。買家於同日16時39分再度以微信聯繫
    丙○○，丙○○表示其仍在高雄，半小時後才能抵達，因為要聯
    絡「蜂仔」，要「蜂仔」載其過去，「蜂仔」在外縣市送東
    西等語；丙○○始終懷疑買家係警方假扮，待以視訊確認買家
    身旁有傳播妹在場後，始放心出發。丙○○準備兩個包包，與
    乙○○各隨身攜帶1個，丙○○身上包包未放置毒品，乙○○身上
    包包則藏放大摩咖啡包30個。於是丙○○、乙○○、甲○○3人於1
    10年9月5日17時許，共同下樓到菁英會館外，與詹誌明會合
    ，詹誌明駕駛車牌號碼000-0000號租賃小客車搭載丙○○等3
    人，至址設屏東縣○○鎮○○路0段000號之晶夜汽車旅館211號
    房赴約，途中丙○○向詹誌明表示此次毒品交易獲利後，將補
    貼2,000元予詹誌明。
三、丙○○等4人於同日18時15分許，抵達上址晶夜汽車旅館，丙○○指示乙○○留在車上，先由丙○○、甲○○、詹誌明（身藏藍波
    刀）等3人走上211號2樓房間探查，確認房間內確有買家所
    言之傳播妹，並由買家當場清點12,000元現金予丙○○觀看，
    丙○○即指示甲○○「你去叫他上來」，甲○○明知丙○○正在販賣
    毒品，仍基於幫助販賣第三級毒品之犯意，下樓帶領乙○○進
    房，丙○○取過乙○○身上包包，取出大摩咖啡包30包交付買家
    ，並收取12,000元價金。交易完成後，丙○○等4人隨即下樓
    到車庫，埋伏員警自外湧入，丙○○將價金棄置地上，佯裝無
    關毒品交易，仍均遭以現行犯逮捕，扣得手機5支、刃長30
    公分之藍波刀1把（幸無員警受傷）、上開小客車1台、交易
    用之大摩咖啡包及價金（價金發還警方）。
四、警方扣得丙○○之工作用手機，然丙○○拒不供出手機密碼，並
    否認販賣毒品，嗣警方自行猜測密碼打開手機勘察，發現該
    手機內有「打火少年」微信對話紀錄，且警方佯裝買家與丙○○視訊通話洽談交易時，曾伺機蒐證錄影，經警方提示蒐證
    照片，丙○○始坦承其為「打火少年」。丙○○於警詢中謊稱居
    住在戶籍地，拒不供出實際住居所，有藏匿贓證物之嫌，而
    警方勘察其手機，發現其邀請友人時，告知地址為高雄市○○
    區○○街000巷0號，且其母即將為其收拾退租，檢察官乃指揮
    警方於翌日(6日)20時16分許，至丙○○上址租屋處逕行搜索
    ，丙○○仍不主動交出毒品，警方自行在冰箱下搜出大摩咖啡
    包27包，而悉上情，丙○○等人本次販賣第三級毒品犯行因而
    未遂。
五、案經臺灣屏東地方檢察署（下稱屏東地檢署）檢察官指揮屏
    東縣政府警察局東港分局報告偵查後提起公訴。　
    理  由
一、程序部分
　㈠原審被告詹誌明於原審判決有罪後，未據上訴已確定。
  ㈡按被告以外之人於審判外之言詞或書面陳述，屬傳聞證據，
    原則上不得作為證據；惟按被告以外之人於審判外之陳述，
    雖不符刑事訴訟法第159條之1至第159條之4之規定，而經當
    事人於審判程序同意作為證據，法院審酌該言詞陳述或書面
    陳述作成時之情況，認為適當者，亦得為證據，刑事訴訟法
    第159條第1項、第159條之5第1項分別定有明文。查本判決
    所引用屬於傳聞證據之部分，均已依法踐行調查證據程序，
    且檢察官、辯護人及被告於本院審理時，均明示同意有證據
    能力（本院卷第106、145頁），基於尊重當事人對於傳聞證
    據之處分權，及證據資料愈豐富愈有助於真實發現之理念，
    本院審酌該等證據作成時情況，並無違法取證之瑕疵，且無
    顯不可信之情形，以之作為證據應屬適當，自均有證據能力
    。
二、認定犯罪事實所憑之證據及理由：
  ㈠上開事實，業據上訴人即被告丙○○、乙○○、甲○○於偵查、原
    審及本院審理時，均坦承不諱，核與證人即共犯詹誌明證述
    情節相符，並有抖音及微信對話紀錄截圖照片、雙方通話譯
    文、現場照片、扣案物照片、搜索扣押筆錄暨扣押物品目錄
    表、被告丙○○與詹誌明LINE對話紀錄、被告丙○○與被告乙○○
    LINE對話紀錄、屏東地檢署110年度逕搜字第7號卷內偵查報
    告、搜索扣押筆錄暨扣押物品目錄表、扣押物照片在卷可資
    佐證。此外，復有附表編號1至6所示物品扣案足證，其中編
    號1、2所示物品之內含物成分經送鑑驗後，檢出第三級毒品
    4-甲基甲基卡西酮成分，亦有高雄醫學大學附設中和紀念醫
    院濫用藥物檢驗報告在卷可考。
  ㈡被告丙○○等人販賣毒品咖啡包予佯裝買家之員警，係以對方
    所能提出之金錢作為基礎，計算交付毒品之數量，此顯係以
    錢易物，具有交易性質之行為。又依被告丙○○於偵查之供稱
    （偵一卷第400頁）可知，被告丙○○向上游購入毒品咖啡包
    之價格為每包350元，相較於其販賣毒品咖啡包予員警之價
    格為每包400元，足見被告丙○○等人販賣毒品咖啡包可從中
    賺取價差，甚為明確。被告乙○○既與被告丙○○基於共同販賣
    毒品之犯意聯絡，且有構成要件行為之分擔，足見其2人就
    販賣毒品行為，亦有共同之營利意圖。
　㈢綜上證據，足認被告3人上揭任意性自白核與事實相符，應堪
    採信。本案事證明確，被告3人前開犯行，均堪認定。
三、論罪：
  ㈠被告丙○○傳送販毒訊息招攬員警購毒，其原已具販賣第三級
    毒品之犯意，經員警佯裝買家與其聯繫，約定交易毒品之數
    量、價格、時間及地點後，由被告乙○○負責攜帶毒品，被告
    丙○○收款交貨、詹誌明負責駕車載送前往，後因被告等人於
    交貨時為警當場逮捕而遭查獲。因員警本無購買毒品之真意
    ，且被告等人交易毒品時實際上係處在員警監視之下，實無
    可能完成本次交易。是核被告丙○○、乙○○2人所為，均係犯
    毒品危害防制條例第4條第6項、第3項之販賣第三級毒品未
    遂罪。其意圖販賣而持有第三級毒品之低度行為，為販賣未
    遂之高度行為所吸收，均不另論罪。核被告甲○○所為，則係
    犯刑法第30條第1項前段、毒品危害防制條例第4條第6項、
    第3項之幫助販賣第三級毒品未遂罪。
  ㈡被告丙○○、乙○○與詹誌明就上開販賣第三級毒品未遂犯行，
    有犯意聯絡與行為分擔，應論以共同正犯。
  ㈢被告甲○○前因不能安全駕駛案件，經法院判處有期徒刑3月，
    於109年11月19日執行完畢出監，有臺灣高等法院被告前案
    紀錄表附卷足憑，其於前揭徒刑執行完畢後，5年內故意再
    犯本件有期徒刑以上之罪，為累犯。惟其是否應依該規定加
    重其刑，仍應具體審酌個案情節決定。查被告甲○○前雖因案
    經法院判處罪刑確定，然與本案涉犯幫助販賣第三級毒品之
    罪質不同，復參酌釋字第775號解釋意旨，認其無依刑法第4
    7條第1項之規定加重其刑之必要。
  ㈣被告甲○○基於幫助之犯意而為非屬販賣第三級毒品罪之構成
    要件行為，為幫助犯，應依刑法第30條第2項規定，依正犯
    之刑予以減輕。　　　
  ㈤被告丙○○、乙○○、甲○○等3人為警查獲後，於偵查、原審及本
    院審理時均自白犯行，爰依毒品危害防制條例第17條第2項
    規定減輕其刑。
  ㈥被告丙○○、乙○○2人已著手於販賣第三級毒品犯行之實行，為
    未遂犯，應依刑法第25條第2項規定，按既遂犯之刑度減輕
    其刑。被告甲○○依法同時減輕其刑。被告3人並均依法遞減
    其刑，其中被告丙○○、乙○○2人遞減其刑2次，被告甲○○遞減
    其刑3次。
  ㈦刑法第59條之審酌：
　  按刑法第59條規定之適用，必須犯罪另有特殊之原因與環境
    ，在客觀上足以引起一般同情，認為即使予以宣告法定最低
    度刑，猶嫌過重者，始有其適用。此所謂法定最低度刑，固
    包括法定最低本刑；惟遇有其他法定減輕之事由時，則應係
    指適用其他法定減輕事由減輕其刑後之最低度刑而言。是必
    於被告適用刑法第59條以外之法定減輕事由，減輕其刑之後
    ，猶堪認其犯罪之情狀，顯可憫恕，即使科以該「減輕後之
    最低度刑」仍嫌過重者，始得適用刑法第59條規定，再酌量
    減輕其刑。又是否對被告依刑法第59條規定酌減其刑，法院
    本屬有權斟酌決定。法院為該項審酌時，雖不排除刑法第57
    條所列各款情形，惟其應達於顯可憫恕之程度，始有該條規
    定之適用。被告丙○○、乙○○部分經依毒品危害防制條例第17
    條第2項及刑法第25條規定遞予減輕其刑後，刑度相較原本
    之法定刑，已有所減輕；被告甲○○除適用上開2減刑規定外
    ，並依幫助犯之規定再減輕其刑，且本件被告3人並無何等
    足以引起一般人同情之客觀情狀，而確有應予憫恕之處，要
    無情輕法重之情，自無刑法第59條酌減其刑規定適用之餘地
    。被告3人辯護人主張再依刑法第59條規定酌減其刑云云，
    並非可採。
四、上訴駁回的理由
　㈠原審認被告3人罪證明確，因而適用上開法律規定，並審酌被
    告3人正值青年，不思尋求正當工作，踏實人生，貪圖金錢
    利益之犯罪動機、目的，明知毒品戕害國人身心甚鉅，卻仍
    無視國家杜絕毒品犯罪之禁令，欲以販賣方式流通毒品予他
    人，而實施傳送販毒訊息、洽談販毒之數量、金額、交易時
    間及地點、交付毒品之犯罪手段，所為非但增加毒品在社會
    流通之危險性，並對國民身心健康及社會秩序造成具體危害
    ，實非可取；兼衡被告3人所居之犯罪角色、地位，及本案
    欲販賣之毒品數量及金額均不多，毒品咖啡包亦經扣案而未
    流通市面、被告3人均坦承犯行，被告丙○○、乙○○前未有因
    刑案遭判刑之前科紀錄；被告3人均年紀尚輕、被告丙○○大
    學肄業之智識程度、從事裝潢工作、勉持之家庭經濟狀況；
    被告甲○○高中肄業之智識程度、從事水電工作、勉持之家庭
    經濟狀況；被告乙○○國中畢業之智識程度、職業工、小康之
    家庭經濟狀況等一切情狀，對被告丙○○量處有期徒刑2年6月
    ；對被告甲○○量處有期徒刑1年2月；對被告乙○○量處有期徒
    刑2年2月，並敘明沒收之法律適用(詳後述)。經核原判決認
    事用法，核無不合，量刑亦已斟酌刑法第57條各款所列情狀
    ，而未逾越法定範圍，亦未濫用其職權，應屬適當。被告3
    人上訴請求再依刑法第59條規定減輕其刑及原審量刑過重等
    情，經核均為無理由，應予駁回。
　㈡被告丙○○、乙○○所宣告之刑已逾有期徒刑2年，被告甲○○有上
    述前科，其3人均不符合緩刑要件，被告丙○○、乙○○2人辯護
    人請求宣告緩刑，與法不符，自難准許。
五、沒收部分：　
　　按沒收固為刑罰與保安處分以外之獨立法律效果，但沒收人
    民財產使之歸屬國庫，係對憲法所保障人民財產基本權之限
    制，性質上為國家對人民之刑事處分，對人民基本權之干預
    程度，並不亞於刑罰，原則上仍應恪遵罪責原則，並應權衡
    審酌比例原則，尤以沒收之結果，與有關共同正犯所應受之
    非難相較，自不能過當。從而，共同正犯間關於犯罪所得、
    犯罪工具物應如何沒收，仍須本於罪責原則，並非一律須負
    連帶責任；況且應沒收物已扣案者，本無重複沒收之疑慮，
    更無對各共同正犯諭知連帶沒收或重複諭知之必要，否則即
    科以超過其罪責之不利責任(最高法院108年台上字第1001號
    判決參照)。　
  ㈠扣案附表編號1所示毒品咖啡包（含所附無法析離內含毒品之
    包裝袋）均為被告丙○○購入，而供渠等於本案販賣毒品所用
    ，應依刑法第38條第1項規定，於被告丙○○所犯罪刑項下宣
    告沒收。
  ㈡扣案附表編號3至6所示手機，分別為被告丙○○、詹誌明、乙○○所有聯繫販毒分工事宜，及被告丙○○傳送販毒訊息並與佯
    裝買家之員警聯繫販毒交易事宜所用之物，業據被告等人坦
    認不諱。上開物品既已扣案，又分屬被告3人所有供犯本案
    販賣第三級毒品未遂罪所用之物，且無刑法第38條之2第2項
    過苛條款所定情形，應依毒品危害防制條例第19條第1項規
    定，宣告沒收。
　㈢附表編號2所示毒品咖啡包，因卷內並無證據證明與被告3人
    本案販毒犯行相關，且被告丙○○供述係供自己施用等語（偵
    一卷第400頁），故不於本案宣告沒收。至其餘扣案物品，
    尚無證據足認與本案販賣第三級毒品之犯行有關，均不予沒
    收。
據上論結，應依刑事訴訟法第368 條，判決如主文。
本案經檢察官楊士逸提起公訴，檢察官李啓明到庭執行職務。
中　　華　　民　　國　　111 　年　　12　　月　　8 　　日
                  刑事第六庭    審判長法  官  李政庭
                                      法  官  毛妍懿
                                      法  官  施柏宏
以上正本證明與原本無異。
如不服本判決應於收受本判決後20日內向本院提出上訴書狀，其
未敘述上訴理由者，並得於提起上訴後20日內向本院補提理由書
狀（均須按他造當事人之人數附繕本）「切勿逕送上級法院」。
中　　華　　民　　國　　111 　年　　12　　月　　8 　　日
                                      書記官  沈怡瑩


【附表】
編號 品名 數量 重量 所有人 備註 1 毒品咖啡包 30包 211.6公克 丙○○ 現場查獲 2 毒品咖啡包 27包 192.64公克 丙○○ 住所查獲 3 IPHONE XS MAX 1支   丙○○ IMEI1：000000000000000 IMEI2：00000000000000 4 IPHONE 12 1支  丙○○ IMEI1：000000000000000 IMEI2：000000000000000 5 IPHONE XS 1支  詹誌明 IMEI1：000000000000000 IMEI2：00000000000000 6 IPHONE 7 PLUS 1支  乙○○ IMEI：000000000000000 

附錄：本案論罪科刑法條全文
毒品危害防制條例第4條第3項、第6項
製造、運輸、販賣第三級毒品者，處7年以上有期徒刑，得併科
新臺幣1千萬元以下罰金。
前五項之未遂犯罰之。